【裁判字號】    97,消債更,406
【裁判日期】    971127
【裁判案由】    聲請更生程序
【裁判全文】
臺灣高雄地方法院民事裁定          97年度消債更字第406號
聲  請  人  甲○○
上列當事人因消費者債務清理事件聲請更生，本院裁定如下：
    主  文
聲請人甲○○自民國九十七年十一月二十七日下午四時起開始更
生程序。
命司法事務官進行本件更生程序。
    理  由
一、本件聲請意旨略以：聲請人有不能清償債務情事，於95年 5
    月 8日依中華民國銀行公會會員辦理消費金融案件無擔保債
    務協商機制與債權金融機構成立協商，就聲請人積欠之信用
    卡、現金卡及信用貸款等債務合計新臺幣（下同）1,132,69
    5元，與債權人達成合計80期、週年利率3％之分期還款協議
    ，約定聲請人自民國95年6月起，每月共應償還 15,639元予
    各債權人。惟聲請人目前平均每月薪資為18,000元，於扣除
    每月必須生活費用13,500元後，已不敷清償上開分期款。是
    聲請人於勉力清償20期分期款後，不得不選擇毀諾，此顯係
    不可歸責於聲請人之事由，致履行顯有重大困難，且其無擔
    保或無優先權之債務總額未逾 1,200萬元，復未經法院裁定
    開始清算程序或宣告破產，爰聲請准予裁定更生等語。
二、按「債務人不能清償債務或有不能清償之虞者，得依消費者
    債務清理條例所定更生或清算程序，清理其債務。」「債務
    人無擔保或無優先權之債務總額未逾1200萬元者，於法院裁
    定開始清算程序或宣告破產前，得向法院聲請更生。」「法
    院開始更生程序之裁定，應載明其年、月、日、時，並即時
    發生效力。」「法院裁定開始更生或清算程序後，得命司法
    事務官進行更生或清算程序，必要時得選任律師、會計師或
    其他適當之自然人或法人一人為監督人或管理人。」消費者
    債務清理條例第3 條、第42條第1 項、第45條第1 項及第16
    條第1 項分別定有明文。次按於消費者債務清理條例施行前
    ，債務人依金融主管機關協調成立之中華民國銀行公會會員
    ，辦理消費金融案件無擔保債務協商機制與金融機構成立之
    協商，準用同條例第151 條第5 項之規定，即債務人與金融
    機構協商成立者，不得聲請更生或清算，但因不可歸責於己
    之事由，致履行顯有重大困難者，不在此限。消費者債務清
    理條例第151 條第5 項、第6 項亦分別定有明文。
三、聲請人主張其於95年5月8日，與債權人依據中華民國銀行公
    會會員辦理消費金融案件無擔保債務協商機制，就其積欠之
    上開債務，達成每月應償還15,639元之分期還款協議等情，
    業據聲請人提出協議書、無擔保債務還款計劃各 1份（本院
    卷第19至20頁）附卷可憑，且聲請人亦依上開分期還款協議
    ，支付20期分期款之事實，亦據其提出之還款證明文件（本
    院卷第21至23頁）在卷可參。從而，聲請人主張其曾積欠債
    權人上開債務，且與債權人達成分期還款協議，並已清償20
    期分期款等語，堪予採信。則依前揭條文之規定，自應有不
    可歸責於聲請人之事由，致履行顯有重大困難之情形存在，
    始得向法院聲請更生或清算。
四、經查，聲請人主張其每月平均收入為18,000元等語，業據其
    提工作證明書、薪資袋及95、96年度綜合所得稅各類所得資
    料清單為證（本院卷第28、29及46、47頁），經核大致相符
    ，應屬可採。另聲請人雖主張其每月必要之生活費13,500元
    （含膳食費、雜項支出、交通支出）云云，惟本院認聲請人
    既已揹負巨額負債，其生活費之標準即應予以壓縮至最低標
    準，始符公允。按依內政部於96年9月6日以台內社字第0960
    139439號公告之97年度臺灣省低收入戶最低生活費，為每人
    每月9,829元，而上開公告係內政部依據社會救助法第4條規
    定所制訂之標準，應屬可採。從而，於計算聲請人之每月基
    本生活費用即應以上開之 9,829元為宜。是以聲請人目前之
    每月工作收入18,000元，於扣除其基本生活費用 9,829元後
    ，僅餘 8,171元，已不足以支付上開分期款。本院斟酌聲請
    人已依上開分期還款協議，清償20期分期款予債權人，業如
    上述，是聲請人並非毫無履行分期款即任意毀約，而聲請人
    在工作收入扣除基本需求之費用後，仍不足以支付每月分期
    款之情形下，衡情自無法苛求聲請人放棄每月基本生活需求
    ，在其無法獲得溫飽之狀況下，將每月工作收入先用以還債
    ，是聲請人主張其履行上揭分期還款協議顯有重大困難，且
    係不可歸責聲請人等語，應屬可採。此外，本件聲請人復無
    消費者債務清理條例第6條第 3項、第8條或第46條各款所定
    駁回更生聲請之事由存在。從而，本件聲請人聲請更生，為
    有理由，應予准許。
五、依消費者債務清理條例第45條第1 項，裁定如主文。
中    華    民    國    97    年    11    月    27    日
                  民事鳳山分庭  法      官  吳文婷
上為正本係照原本作成。
本件不得抗告。
本裁定已於97年11月27日下午4時公告。
中    華    民    國    97    年    11    月    27    日
                                書  記  官  林仕興


司法院資訊處製作；財團法人民間司法改革基金會備份。
